【裁判字號】    94,再,120
【裁判日期】    950929
【裁判案由】    公平交易法
【裁判全文】
臺北高等行政法院裁定
                                     94年度再字第00120號
聲  請  人  重光行工程股份有限公司
代  表  人  甲○○
相  對  人  行政院公平交易委員會
代  表  人  黃宗樂（主任委員）
上列當事人間因公平交易法事件，聲請人對於本院中華民國92年
9 月26日91年度訴字第1490號裁定、最高行政法院以93年12月23
日93年度裁字第1657號裁定，聲請再審，經最高行政法院以94年
11月10日94年度裁字第2437號裁定將聲請人之聲請再審理由有關
行政訴訟法第273 條第1 項第14款事由部分移送本院，本院裁定
如下︰
    主  文
再審之聲請駁回。
再審聲請程序費用由聲請人負擔。
    理  由
一、按「有左列各款情形之一者，得以再審之訴對於確定終局判
    決聲明不服。但當事人已依上訴主張其事由或知其事由而不
    為主張者，不在此限：．．．十四原判決就足以影響於判決之
    重要證物漏未斟酌者。」、「再審之訴專屬為判決之原行政
    法院管轄。對於審級不同之行政法院就同一事件所為之判決
    提起再審之訴者，由最高行政法院合併管轄之。對於最高行
    政法院之判決，本於第273 條第1 項第9 款至第14款事由聲
    明不服者，雖有前2 項之情形，仍專屬原高等行政法院管轄
    。」、「裁定已經確定，而有第273 條之情形者，得準用本
    編之規定，聲請再審。」行政訴訟法第273 條第1 項第14款
    、第275 條、第283 條分別定有明文。
二、緣聲請人之代表人甲○○以「台北球場特別團體會員代表人
    甲○○」名義於民國（下同）89年11月2 日向相對人檢舉台
    北高爾夫俱樂部（下稱被檢舉人）會員型式7 種，計有軍團
    會員、永久會員、普通會員、特別個人會員、特別團體會員
    （4 張會員證，1 張記名，3 張不記名）、眷屬會員及普通
    團體會員，被檢舉人於74年1 月起獨對特別團體無記名會員
    訂定不同收費標準，收取過高果嶺費，並對會員證轉讓收取
    高額過戶費，顯失交易公平，有違反公平交易法第24條規定
    之嫌。嗣相對人以90年5 月8 日（90）公壹字第8913809-00
    6 號函（下稱系爭函文）復聲請人之代表人甲○○，主旨明
    載：「關於台端檢舉台北高爾夫球俱樂部對會員訂定不同之
    收費標準，以及收取會員證轉讓過戶費，涉嫌違反公平交易
    法第24條規定乙案，業經本會90年5 月3 日第495 次委員會
    議決議，復請查照。」等語。聲請人不服，提起訴願，遭決
    定不受理，遂提起課予義務訴訟，經本院以92年9 月26日91
    年度訴字第1490號裁定駁回後，聲請人提起抗告，再經最高
    行政法院以93年12月23日93年度裁字第1657號裁定駁回。嗣
    聲請人以上開2 裁定均有行政訴訟法第273 條第1 項第1 款
    、第14款規定之再審事由，向最高行政法院聲請再審，經最
    高行政法院以94年11月10日94年度裁字第2437號裁定將聲請
    人之再審理由有關行政訴訟法第273 條第1 項第14款規定之
    部分移送本院審理。
三、聲請人聲請意旨略以：甲○○為聲請人之代表人，乃相對人
    、訴願機關、鈞院、最高行政法院所共認。又聲請人為被檢
    舉人之特別團體會員，有特別會員證（團體）影本存卷可稽
    （參照聲請人原審起訴狀原證5 號、原證1 號說明1 第4 行
    末4 字起「本單位特別團體會員一組」之記載）。上開證據
    足以斷認聲請人主張因特別團體不記名會員遭受差別待遇致
    權益受損，被檢舉人顯違反公平交易法第24條之規定，聲請
    人自有權請求相對人依法查處。最高行政法院、鈞院上開系
    爭2 裁定對此項有利聲請人並足以影響於裁判之重要證物，
    均未加聞問，顯有行政訴訟法第273 條第1 項第14款再審事
    由存在云云。
四、相對人答辯意旨略以：行政訴訟法第273 條第1 項第14款所
    謂原裁判就足以影響裁判之重要證物漏未斟酌者，係指該證
    物在前訴訟程序中即已存在，而當事人不知其存在或不能予
    以使用，現始發現或得使用者而言。查聲請人再審聲請狀2
    、(二)既敘明「卷查甲○○為聲請人公司代表人．．．又聲請
    人公司為台北球場別團體會員，有特別會員證（團體）影本
    存卷可稽．．．」，可知該項證據為聲請人檢舉時併附之資
    料，在卷可稽，顯與前揭規定不符。
五、茲按前揭行政訴訟法第273條第1項第14款規定原判決就足以
    影響於判決之重要證物，漏未斟酌者，亦得提起再審之訴；
    所謂「重要證物漏未斟酌」，係指當事人就足以影響判決基
    礎之重要證物，在前訴訟程序已經提出，而原確定判決漏未
    於判決理由中斟酌者而言；申言之，該項證物如經斟酌，原
    判決將不致為如此之論斷，若縱經斟酌亦不足影響原判決之
    內容，或原判決曾於理由中說明其為不必要之證據者，均與
    本條規定得提起再審之要件不符。查依卷附本院前審判決及
    最高行政法院判決內容可知，本件聲請人提起行政訴訟遭最
    高行政法院裁定駁回之理由，略以本件檢舉函所具名之檢舉
    人記載為「台北球場特別團體會員代表人：甲○○」，僅蓋
    甲○○個人私章，並無其他團體會員之授權委任，顯係為個
    人一己之利益而提出檢舉，且甲○○於檢舉函中所謂之特別
    團體會員代表人，倘係指聲請人公司，理應一併蓋用聲請人
    之公司章及代表人甲○○私章，始足認定。．．．另甲○○
    雖為聲請人之代表人，惟與聲請人公司究屬不同之權利主體
    ，聲請人並非受行政處分之人，亦難謂利害關係人。聲請人
    遽行提起訴願，訴願決定予以不受理，揆諸前開規定，並無
    違誤。聲請人復提起行政訴訟，自非法之所許。原裁定駁回
    聲請人之起訴，理由固欠允洽，惟其結果並無不同，仍應予
    以維持等語。可見，本件聲請人起訴遭駁回之理由乃因其並
    非受行政處分之人，亦非利害關係人，自不得提起訴願及行
    政訴訟。此判決結果之認定，核與聲請人所提出之上揭證據
    無涉，縱經斟酌，亦不致影響判決結果。因此，本件聲請人
    主張上揭事由，核與行政訴訟法第273 條第1 項第14款規定
    原判決、裁定就足以影響判決之重要證物，漏未斟酌之要件
    未符。其聲請再審，於法顯有未合，自應予駁回。
六、依行政訴訟法第283 條、第278 條第1 項、第104 條、民事
    訴訟法第95條、第78條，裁定如主文。
中    華    民    國    95     年     9     月   29   日
                        第三庭審判長法  官 姜素娥
                                    法  官 吳東都
                                    法  官 陳秀
上為正本係照原本作成。
如不服本裁定，應於送達後10日內向本院提出抗告狀（須按他造
人數附繕本）。
中    華    民    國    95     年     9     月   29   日
                                    書記官 楊子鋒


司法院資訊處製作；財團法人民間司法改革基金會備份。
